# 2010-2016年计学撮要问题3-1-21

提问人：cpab 时间：2018-12-22 00:15:22
问题3-1-21（由被投资企业的控股股东承诺给予保底收益和保底转让价款的长期投资）权益法核算有一定的特殊性:（ 1 ）在计算该项权益性投资于初始投资时和后续各年末所对应享有的A公司净资产份额时，应从中扣除已计入前述债权部分现金流量的有保证的最低股权转让款 2000 万元。即， 5 年保证期满后如果丙公司没有立即转让其所持A公司股权的，则丙公司账面上将有一项对甲公司的应收款 2000 万元，相应地权益法核算中在A公司的净资产中所享有的份额也减少 2000 万元。（ 2 ）在计算该项权益性投资所对应享有的A公司净利润份额时，应从中扣减前 5 年每年从A 公司收到的分红款（最高不超过 1400 万元）。该金额既不计入权益法下的投资收益，也不计入权益法下收到的股利，而是在计算前述债权投资部分的利息收益和现金流量时纳入考虑。请教：1. “权益法核算中在A公司的净资产中所享有的份额也减少 2000 万元。”丙公司账面有一项对A公司控股股东甲的应收款 2000 万元。丙公司对A公司投资权益法核算的净资产中所享有的份额也减少 2000 万。丙公司对A的长投金额为 7000 万扣除 1400 万及 2000 万现值后的余额。 2000 万是丙公司对A公司的控股股东甲的债权，A公司不进行账务处理，丙公司在计算所享有A公司的权益时，为何要扣除 2000 万，没有想明白，谢谢！2.A公司每年需承担应付丙 1400 万的负债，此已在A公司报表中按负债列报，并按摊余成本计量每年摊销财务费用，丙公司计算应享有的A公司的净利润份额时，直接按A公司的净利润*30%，就可以了。因为A公司承担的 1400 万负债相应的利息，已在财务费用中体现了，即净利润已经扣除了。我的理解是对的吗？谢谢！

回答人：chenyiwei
经考虑，这个问题的处理还可以进一步优化。可以考虑作如下修改： 1 、 5 年内每年 1400 万的分红是A公司承担的义务，故A公司应将其折现并确认为负债，相应借记资本公积。 2 、甲公司向丙公司保证日后退出价格不低于 2000 万元，属于甲公司签出给丙公司的一项卖出期权，与A公司无关，故丙公司应将该项期权作为以公允价值计量且其变动计入当期损益的金融资产处理，但不直接减少其在A 的净资产中所享有的份额。 丙公司如果对A公司有重大影响，采用权益法核算的，则以根据上述第 1 点调整后的A公司报表为基础进行权益法核算。丙公司应将 5 年内 1400 万元的折现值确认为长期应收款， 7000 万元减去该项长期应收款后的剩余部分作为长期股权投资成本，针对该剩余成本进行30%股权的权益法核算。在 5 年利润保证期间，A公司只讲每年分给丙公司的分红超过 1400 万保底数的部分作为利润分配处理。

提问人：2009masq 时间：2019-03-30 22:05:24
问题 3-1-19（集团内一子公司按收益法评估值对另一子公司投资的处理：交易性质判 断和适用的会计处理模式的确定） 问题： 如下文“背景”资料所述，C 公司按照 E 公司收益法评估值对其进行增资时，C 公司对该投资的后续计量是否在C公司按股权比例享有的E公司净资产份额未超过投资成本时不能确认投资收益？对该次增资，B 公司、A 集团分别应该如何进行处理？ 背景： 1 、增资前股权结构
QQ图片20190330220134.png (74.3 KB, 下载次数: 2)
2019-3-30 22:01 上传
增资扩股完成后，对 E 公司董事会组成进行调整，增加一名董事，即由六名董事增加为七名，其中包括一名独立董事。C 公司在 E 公司董事会中有权推荐不少于一名非独立董事。 解答： 2 、对于 B 公司而言，其在 C 公司和 F 公司对 E 公司增资之前直接和间接合计持有 E 公司 100%的股权，增资后降低到 75.01%，属于在不丧失控制权的前提下部分处置子公司股权，在其合并报表层面应按照《财政部会计司关于不丧失控制权情况下处置部分对子公司投资会计处理的复函》（财会便[2009]14 号）规定的“权益性交易”原则处理，将持股比例下降后在 E 公司的净资产中所享有权益份额的增加额确认为合并报表层面的资本公积。 陈老师这个案例我有二个地方的疑问还请您解惑： 1 、书中表述A 集团对 E 公司持股 14.29%，这个是否是搞错了，应当是B 公司对 E 公司持股 14.29%吧？ 2 、对于 B 公司而言，其在 C 公司和 F 公司对 E 公司增资之前直接和间接合计持有 E 公司 100%的股权，这里为什么是100%？为什么不是98.8%*85.71%？

回答人：chenyiwei
1 、是，系笔误。 2 、E公司本身没有外部少数股东，其100%股权均由A集团合并报表范围内的成员企业持有，所以在E自身层面无少数股权。